【裁判字號】    98,上,455
【裁判日期】    990427
【裁判案由】    侵權行為損害賠償
【裁判全文】
臺灣高等法院民事判決                   98年度上字第455號
上  訴  人  甲○○
訴訟代理人  林慶苗律師
複  代理人  曾憲忠律師
上  訴  人  丁○○
訴訟代理人  王  上律師
參  加  人  旺旺友聯產物保險股份有限公司
法定代理人  乙○○
訴訟代理人  丙○○
上列當事人間因侵權行為損害賠償事件，上訴人對於中華民國98
年3月17日臺灣板橋地方法院97年度重訴字第129號第一審判決各
自提起上訴，本院於99年4月13日言詞辯論終結，判決如下：
    主  文
原判決關於駁回甲○○後開第二項之訴部分，及該部分假執行之
宣告並除確定部分外訴訟費用之裁判均廢棄。
丁○○應再給付甲○○新台幣柒拾肆萬仟陸佰陸拾元及自民國
九十六年八月八日起至清償日止，按年息百分之五計算之利息。
甲○○其餘上訴駁回。
丁○○上訴駁回。
第一審（減縮及確定部分除外）及第二審訴訟費用由丁○○負擔
十分之九、餘由甲○○負擔。參加訴訟費用由參加人負擔。
本判決於甲○○以新台幣貳拾伍萬元為丁○○供擔保後得為假執
行。
    事實及理由
一、上訴人即被上訴人甲○○起訴主張：甲○○於民國（下同）
    95年9月29日上午8時55分騎乘機車行經臺北市○○○路與忠
    孝東路路口，遭被上訴人即上訴人丁○○駕駛車牌號碼GZ-4
    300號自用小客車違規左轉撞擊，致甲○○車毀且身受重傷
    。依民法第184條第1項前段、第192條之2第1項規定，丁○
    ○既因過失致甲○○受有傷害，丁○○應負損害賠償責任，
    而甲○○因本件事故受有醫療費用新臺幣（下同）101萬2,5
    89元、醫療用品費用（醫療輔具、傷口護理用品）12萬3,34
    0元、看護費31萬500元、交通費1萬7,620元、生活不便增加
    支出2萬2,080元、財物損失3萬5,000元、工作收入損失67萬
    1,785元、勞動能力減損269萬2,962元及精神慰撫金150萬元
    之損害，扣除已受領強制汽車責任險給付65萬元後，尚得向
    丁○○請求573萬5,876元及遲延利息等情。原審判命丁○○
    應給付甲○○257萬8,952元及自96年8月8日起至清償日止，
    按週年利率5%計算之利息，另依兩造之聲請為准、免假執行
    之宣告，而駁回甲○○其餘之請求。甲○○僅對於其敗訴部
    分中之188萬元，提起上訴，其餘未上訴部分，已告確定；
    丁○○則對其敗訴部分，全部聲明不服，提起上訴。甲○○
    並於本院聲明：(一)原判決不利於甲○○部分廢棄；(二)丁○○
    應再給付甲○○188萬元，及自96年8月8日起至清償日止，
    按年息5%計算之利息；(三)第一審及第二審訴訟費用，均由丁
    ○○負擔；(四)願供擔保，請准宣告假執行。另對於丁○○之
    上訴，則聲明：(一)上訴駁回；(二)第二審訴訟費用由丁○○負
    擔。
二、丁○○則以：依臺北市車輛行車事故鑑定委員會鑑定意見書
    記載之事實，可證丁○○駕駛自小客車沿臺北市○○○路由
    南向北行駛至敦化南路1段與忠孝東路4段口，於駛近交岔路
    口中心時，丁○○與甲○○行駛敦化南路共用同一號誌時相
    之南北向號誌燈已轉換為紅燈，故丁○○之自小客車於左轉
    行駛至肇事地點時，係於忠孝東路號誌已呈綠燈狀態下，遭
    闖紅燈之甲○○機車所撞擊。又甲○○稱其機車時速約30公
    里，自敦化南路北向南行駛進忠孝東路口前左側之忠孝東路
    （丁○○汽車行向路徑）並無障礙物，視野良好，而丁○○
    之自小客車行駛至路口近中心點因已轉換為紅燈立即減速將
    近停止狀態，因見橫向車輛已發動駛來，為避免車停路口堵
    塞交通，不得不被迫紅燈左轉，因剛重新起步，車速不快，
    而丁○○之自小客車自快車道內側車道，自左轉起經對向內
    2線快車道總共距離約24公尺，故丁○○駕駛之自小客車無
    法也不能一左轉即可立即現跡於肇事地點，且丁○○之車體
    因正常行駛於忠孝東路上，與敦化南路呈90度角，以10至20
    公里之時速移動，甲○○竟稱不易察覺左側來車，顯為闖紅
    燈肇禍卸責之詞或因高速行駛渾然不察車前狀況或因長時間
    受酒類影響，對眼前物體視而不見，否則，甲○○於看見丁
    ○○之自小客車緩速穿越數車道與安全島前方寬約24公尺之
    道路時，以正常人之反應，緊急煞車應可避免此一車禍之發
    生，若甲○○有注意車前狀況，至少於發現丁○○之自小客
    車時立即煞車，因已減緩速度，縱有碰撞情事，亦因撞擊力
    微小而不致造成甲○○身體多處嚴重傷害，而其機車亦不致
    於撞斷龍頭且車體向後凹折。此外，甲○○機車行向前方忠
    孝東路往西車道右緣與敦化南路交岔之安全島前緣立有「同
    向快慢車道准許互通標誌」，即准許敦化南路往南之內線快
    車道之車輛減速併入甲○○行駛之慢車道，亦允許行駛於安
    全島右側慢車道之汽車（不含機慢車）減速併入安全島左側
    快車道（即內線道）。凡車輛駕駛人於交岔口前遇有此標誌
    ，即應減速並注意同行向併入共用車道之其他車輛駛入共用
    車道以避免發生碰撞。詎甲○○於駛近肇事之交岔路口前，
    對該標誌竟完全無視其存在，不但闖紅燈，更未減速通過交
    岔路口，其駕駛之危險行為，可見一斑。再者，若甲○○機
    車時速僅如其所稱30至40公里，而非高速行駛，怎麼會造成
    其身體多處骨折，受傷嚴重，又機車車體呈嚴重凹折毀損，
    且丁○○之汽車被撞擊位置也嚴重凹陷，甲○○之機車龍頭
    並撞斷，可知當時機車撞擊力之大，時速絕非僅30至40公里
    而已。綜上，本件車禍事故係因甲○○騎乘機車闖紅燈並超
    速行駛，撞擊丁○○駕駛之自用小客車所致；縱認丁○○有
    部分責任，甲○○請求之金額亦顯不合理及具相當性：在看
    護費部分，甲○○請求之金額達30餘萬元，惟所提之看護費
    ，其看護人員是否經合格之醫療機構認定？費用是否合理且
    妥適並符合真實，未經確切證明；又甲○○之機車出廠年份
    已達7年之久，發生事故時之現值，因多年折舊，如何計算
    其殘值尚有3萬5,000元？未經甲○○舉證；另甲○○主張其
    工作損失，如何確認其需休養1年半，並無合格醫療機構確
    診並認定；且精神慰撫金請求150萬元，顯不相當，其如何
    評估，未見合理釋明等語，資為抗辯，並於本院答辯聲明：
    (一)上訴駁回；(二)訴訟費用由甲○○負擔。另丁○○亦提起上
    訴，聲明：(一)原判決不利於丁○○之部分廢棄；(二)上開廢棄
    部分，甲○○在第一審之訴駁回；(三)第一、二審訴訟費用由
    甲○○負擔。
三、參加人經合法通知，未於言詞辯論期日到場，亦未提出書狀
    為任何聲明或陳述，僅於99年3月3日本院準備程序期日表示
    「在保額以內參加人可以賠償」。
四、兩造不爭之事實：
    (一)丁○○於95年9月29日8時55分許，駕駛車牌號碼GZ-4300
      號之自用小客車，沿臺北市○○○路1段由南往北方向行
      駛，行經該路段與忠孝東路4段交岔路口，與甲○○所騎
      乘車號MWD-678號重型機車，沿臺北市○○○路1段由北往
      南方向行駛，行經該交岔路口時發生碰撞。
    (二)甲○○因上開事故，機車倒地受有左手肘粉碎性、開放性
      骨折及脫臼，左手尺骨骨折，左側肱骨近端粉碎性骨折及
      脫臼，左側股骨遠端粉碎性骨折併左膝外側半月板破碎，
      多顆牙齒斷裂（上顎、右側正中門牙斷裂，上顎右側第大
      二臼齒斷裂），左側顴骨及上頜骨骨折、鼻骨骨折，顏面
      撕裂傷，左眼損傷等傷害。
    (三)丁○○因上開過失肇事行為造成甲○○受有左上肢明顯功
      能障礙之重傷害之事實，為原法院96年度易字第305號、
      本院97年度交上易字第25號刑事確定判決所明白審認。丁
      ○○因過失傷害人致重傷，處有期徒刑10月，減為有期徒
      刑5月，如易科罰金，以1,000元折算1日。
    (四)甲○○因系爭事故已領取強制汽車責任保險給付65萬元。
五、兩造爭執要旨：(一)本件車禍造成甲○○之傷害，其本身就車
    禍發生造成之損害是否「與有過失」？(二)丁○○就本件車禍
    是否有故意、過失，其造成甲○○受有損害，是否應否負侵
    權行為損害賠償責任？其金額若干？茲分述之：
    (一)丁○○就本件車禍之發生有過失，其應負侵權行為損害賠
      償責任賠償金額若干，將審酌於下：
      查丁○○於95年9月29日8時55分許，駕駛車號GZ-4300號
      自用小客車，沿台北市○○○路○段由南往北方向行駛，
      行經該路段與忠孝東路四段交岔路口，本應遵守交通標誌
      、標線、號誌之指示，在設有禁止左轉標誌之路段，不得
      左轉，且應注意車前狀況，並隨時採取必要之安全措施，
      而依當時天候雖有下雨，惟為日間有自然光線，道路雖濕
      潤、然無缺陷、無障礙物，視距良好等情，並無不能注意
      之情事，其竟疏未注意，貿然違規左轉，適甲○○騎乘車
      號MDW-678號重型機車沿台北市○○○路○段由北往南方
      向行駛，行經該交岔路口，因信賴號誌為綠燈而繼續直行
      之際，閃避不及致其所騎機車之前車頭與丁○○貿然左轉
      之車輛右側車身發生撞擊，致甲○○人車倒地受有左手肘
      粉碎性、開放性骨折及脫臼，左手尺骨骨折，左側肱骨近
      端粉碎性骨折及脫臼，左側股骨遠端粉碎性骨折併左膝外
      側半月板破碎，多顆牙齒斷裂（上顎、右側正中門牙斷裂
      ，上顎右側第大二臼齒斷裂），左側顴骨及上頜骨骨折、
      鼻骨骨折，顏面撕裂傷，左眼損傷等，因而造成甲○○受
      有左上肢明顯功能障礙之重傷之事實，為原法院96年度易
      字第305號、本院97年度交上易字第25號刑事確定判決所
      認定。其因過失傷害人致重傷，處有期徒刑10月，減為有
      期徒刑5月，如易科罰金，以新台幣1千元折算一日，業經
      原法院調閱上開刑事卷等查證無訛，並有刑事判決附卷可
      稽（見原審調字卷第5頁、及重訴129號卷第68頁），本院
      審酌前開證據（包括判決書內所列證據）認丁○○就本件
      車禍之發生，顯有過失，堪以認定。丁○○於本院過失部
      分，已不爭執，併予敘明。按因故意或過失不法侵害他人
      權利者應負損害賠償責任。又汽車、機車或其他非依軌道
      行駛之動力車輛，在使用中加損害於他人者，駕駛人應賠
      償因此所生之損害，民法第184條第1項前段、第191條之2
      第1項定有明文。本件丁○○駕駛汽車，未遵守交通標誌
      ，且疏未注意車前狀況，以致發生本件車禍，顯有過失，
      並致甲○○受有左手肘粉碎性、開放性骨折及脫臼，左手
      尺骨骨折，左側肱骨近端粉碎性骨折及脫臼，左側股骨遠
      端粉碎性骨折併左膝外側半月板破碎，多顆牙齒斷裂（上
      顎、右側正中門牙斷裂，上顎右側第大二臼齒斷裂），左
      側顴骨及上頜骨骨折、鼻骨骨折，顏面撕裂傷，左眼損傷
      等之傷害，甲○○之受傷又與丁○○之過失行為間，顯有
      相當因果關係，則甲○○依上開規定，請求丁○○負損害
      賠償責任，自屬有據。茲究甲○○所受損害審究如下：
      1.醫療費用部分：
        (1)有關醫療費用部分：原審已判准264,242元，兩造就
          此部分已不爭執，另甲○○主張剔除之50,976元，應
          予准許云云，然查對於病房費之給付，應以一般程度
          為標準，如欲提升等級，自應負擔差額，任何病患均
          怕感染，甲○○有此顧慮而加付之病房費50,976元應
          自行負擔，此部分主張為無理由。至於丁○○主張膳
          食費編號2之2,640元及編號40之4,235元應剔除云云
          ，惟查住院所支付之伙食費，應屬增加生活上需要之
          費用，加害人應予賠償（最高法院95年台上字第2058
          號、89年台上字第1485號、及77年台上字第1726號判
          決要旨參照），丁○○主張應予剔除此部分云云，並
          不可採。此部分應維持原審264,242元。
      2.醫療用品費用（醫療輔具、傷口護理用品）部分：
        甲○○主張其因本件車禍受傷，需購買醫療用品，費用
        共計123, 340元乙節，業據提出醫療用品單據11紙附於
        原法院96年度交重附民字第23號卷第38-43頁可稽。經
        原法院將上開收據向臺北市立聯合醫院函查結果，認上
        開物品均為骨折術後所使用，應屬必要，亦有該院97年
        6月18日北市醫仁字第09730731400號函附於原法院卷第
        91頁可稽。則甲○○請求丁○○賠償此部分損害123,34
        0元，即屬有據。丁○○抗辯認單據7所列150元及單據
        發票空洞記載醫療用品一批1,030元不足證明與損害有
        因果關係，然查剪刀係醫療輔助之器具，家中雖有但基
        於衛生理由，未必適用，至於細項以醫療用品一批表示
        ，尚無不妥，丁○○上開辯解，並無可採。
      3.看護費部分：
        甲○○主張其因本件車禍受傷，於95年10月4日起至96
        年7月31日止，生活起居須專人照護，有支出看護費用
        計310,500元乙節，業據提出收據之影本10紙附於原法
        院96年度交重附民字第45-49頁可稽。本院斟酌甲○○
        因本件車禍受有左手肘粉碎性、開放性骨折及脫臼，左
        手尺骨骨折，左側肱骨近端粉碎性骨折及脫臼，左側股
        骨遠端粉碎性骨折併左膝外側半月板破碎，多顆牙齒斷
        裂（上顎、右側正中門牙斷裂，上顎右側第大二臼齒斷
        裂），左側顴骨及上頜骨骨折、鼻骨骨折，顏面撕裂傷
        ，左眼損傷等傷害，有如前述，其於95年9月29日車禍
        後入住臺北市聯合醫院接受復位內固定手術後至加護病
        房，同年10月4日轉至普通病房，亦有診斷證明書之影
        本1份附於原法院96年度交重附民字第23號卷第8頁可憑
        。依其受傷情形，於轉入普通病房之住院治療期間，自
        有聘請看護之必要。故於95年10月22日起至96年7月31
        日止，生活起居須專人照顧，此有臺北市立聯合醫院函
        查結果，認上開物品均為骨折術後所使用，應屬必要，
        亦有該院97年6月18日北市醫仁字第09730731400號函附
        於原法院卷第91頁可稽。又經該院向臺北市立聯合醫院
        函查，於該院聘請看護，半日班收費1,100元，全日班
        1,900元，有該院97年6月19日北市醫仁字第0973267710
        0號函附於原法院卷第92頁可稽。則甲○○主張於95年
        10月4日起至同年月22日計19日聘請看護每日1,500元，
        自同年月23日起至96年7月31日止，聘請看護每日1,000
        元，即屬允當。從而，甲○○請求丁○○賠償此部分損
        害計310,500元，即應准許。至於看護陳沛晴是否就其
        看護所得申報所得稅，與本件丁○○是否應賠償看護費
        無關。甲○○有請人看護之必要，確實亦有人看護，丁
        ○○即應支付該費用，本院認無函調陳沛晴所得稅申報
        資料必要。
      4.交通費部分：
        甲○○主張因本件車禍受傷不良於行，往返醫院就醫須
        搭乘交通工具，共計搭乘71車次，共支出17,620元乙節
        ，固據提出收據之影本71紙分別附於原法院上開96年度
        交重附民字第23號卷第52-69頁及本院卷第63-67頁可憑
        。本院斟酌甲○○受有左手肘粉碎性、開放性骨折及脫
        臼，左手尺骨骨折，左側肱骨近端粉碎性骨折及脫臼，
        左側股骨遠端粉碎性骨折併左膝外側半月板破碎等傷害
        ，有如前述，行動不便，就醫確有搭乘計程車之必要。
        惟甲○○所提收據中，其中編號11收據所示95年11月8
        日支出345元，編號52、53收據所示96年7月25日支出交
        通費用250元及330元，惟經與甲○○醫療費用單據相比
        對，當日均無就診紀錄，即難認係就醫所必須之費用應
        予剔除外，其餘費用計16,695元之支出，亦應准許。雖
        丁○○抗辯其所提免用統一發票部分收據未載日期云云
        ，惟查該收據上無日期欄可資填寫，甲○○所填寫加註
        日期，且開立收據在在證明甲○○居住汐止至台北仁愛
        醫院搭計程車往返而已，其日期雖未填載，仍足以證明
        其往返之車資，所辯不足採信。
      5.生活不便增加支出部分：
        甲○○主張其原住台北市士林區樓梯式公寓5樓，因傷
        障礙難行，爰於95年10月23日出院後至同年11月7日止
        暫宿南海路教師會館，及預借居汐止購買單人床，計增
        加生活上之需要22,080元，固據提出統一發票之影本3
        紙及估價單之影本1紙為證。惟甲○○於上開期間既已
        僱請看護照護，其進出樓梯式公寓，自得由看護協助，
        實無居住於教師會館及借居汐止之必要。此部分請求，
        不應准許。甲○○主張其聘請之看護為身體瘦小僅40餘
        公斤之女子，實無法協助其上、下樓梯，不得已暫住有
        電梯之教師會館，此部分支出仍應由對造賠償云云，然
        查甲○○聘僱看護時，應先衡量自己之需要，不能隨意
        聘僱致無法達成任務，此部分甲○○自己聘僱不適任之
        看護其損失應自己負擔，其主張不足採。
      6.工作收入損失部分：
        (1)甲○○主張其因受傷自95年9月29日起至97年3月31日
          止，請假無法工作乙節，業據提出診斷證明書及在職
          員工請假證明書1份附於原法院卷第122-1頁至第123
          頁可稽。而甲○○自94年12月至95年11月之薪資計44
          7,857元，有扣繳憑單之影本1紙附於原法院96年度交
          重附民字第23號卷第72頁可憑。其平均月薪資為37,
          321元（447,857≒12=37,321，元以下四捨五入）。
          則甲○○請求丁○○賠償自95年10月1日起至97年3月
          31日為止共1年6個月無法工作之損失計671,718元（
          37,321×16=671,718），固應予准許，惟甲○○車禍
          前以機車代步上班至其來回之油資每日100元，每月
          3,000元，18個月為54,000元，因受傷而未支出，此
          部分應予扣除，扣除後其損失為617,718元。
        (2)另丁○○抗辯應扣除95年10、11月之薪資及甲○○得
          向其雇主即綱路家庭國際資訊公司請求之醫療費用，
          不能工作薪資損失及身體遺存殘廢等職業災害補償費
          ，應扣除其得請求之部分云云，經查：
          A.甲○○於95年9月29日發生車禍受傷後，因無法繼
            續工作隨即請假辦理留職停薪。惟甲○○所任職網
            路家庭國際資訊公司為體恤員工，依勞動基準法給
            予2個月之薪資補償金（即95年10月、11月），故
            甲○○所提出薪資扣繳憑單所載所得期間為94年12
            月至95年11月。又上開雇主依法所給予之補償金，
            旨在保護勞工，非為減輕損害事故加害人之責任，
            故丁○○抗辯應扣除95年10月、11月薪資，並無理
            由。
          B.復按保險制度，旨在保護被保險人，非為減輕損害
            事故加害人之責任。惟保險給付請求權之發生，係
            以定有支付保險費之保險契約為基礎，與因侵權行
            為所生之損害賠償請求權，並非出於同一原因，後
            者之損害賠償請求權殊不因受領前者之保險給付而
            喪失，兩者除有保險法第53條關於代位行使之關係
            外，並不生損益相抵問題（最高法院68年台上字第
            42號判例參照）。足證丁○○抗辯甲○○依勞動基
            準法第59條規定得向雇主即網路家庭國際資訊公司
            請求醫療費用、不能工作薪資損失及身體遺存殘廢
            等職業災害補償費，應扣除甲○○得請求之賠償數
            額云云，尤屬無稽。況且，縱甲○○受有上開補償
            金，勞工保險條例並無保險代位之規定，丁○○應
            負之損害賠償責任殊不因甲○○受領勞工之保險給
            付而喪失。另勞動基準法第60條規定補償金得抵充
            賠償之主體為雇主，該法條規定丁○○即加害人並
            無適用。
          C.另甲○○為61年9月16日出生，於本件事故發生之
            95年9月29日時為34歲又13日，加上其請求工作收
            入損失1年6個月，故請求勞動能力減損自35歲6月
            又13日起算，參酌勞動基準法強制退休年齡調高為
            65歲，則其所餘勞動能力尚有29年5月又17日。王
            震謙僅請求29年之勞動能力損失亦已扣除請求工作
            收入損失1年6個月部分，應堪採取。丁○○抗辯王
            震謙重複請求95年10月1日至97年3月31日工作收入
            損失，係屬誤解。
      7.勞動能力減損之損害部分：
        (1)查甲○○於本件車禍發生係任職於網路家庭國際資訊
          公司從事客服人員工作，自94年12月至95年11月之薪
          資計447,857元，其平均月薪資為37,321元，有扣繳
          憑單之影本乙紙附於原審法院96年度交重附民字第23
          號卷第72頁可憑。另斟酌甲○○受傷害前之身體健康
          狀態良好，教育程度為大學畢業，受僱於網路家庭國
          際資訊公司擔任客服人員已屆滿3年，足認甲○○主
          張月薪37,321元計算，尚屬相當，則一年447,857元
          為其可能取得之收入（最高法院90年台上字第1045號
          判決意旨參照）。
        (2)另甲○○自95年9月29日受傷後，迄今仍持續接受復
          健治療，且經原審法院囑託長庚醫院職業醫學部門對
          甲○○勞動能力是否減損實施鑑定，經該院施以理學
          檢查、X光檢查，並根據美國醫學會障害評估指南（
          2001年第5版）之評核標準，加以綜合病患受傷部位
          、將來賺錢能力、工作性質及年齡予以調整計算，認
          甲○○勞動力減損33％，此固有該院97年7月11日(九
          七)長庚院法字第0541號函附於原審卷第93頁可憑。
          惟國立台灣大學醫學院附設醫院（下稱台大醫院）99
          年1月12日函覆本院鑑定意見其鑑定意見指出王君左
          手肘之屈曲為48-61度，正常人為0-140度，故王君失
          去之活動範圍為126度故王君之左手肘喪失生理運動
          範圍1/2以上，為顯著運動失能。又王君左肩屈曲0-1
          00度，伸展為0-55度，而正常人之屈曲為0-180度，
          伸展為0-50度，共230度活動角度。而王君屈曲之部
          分損失80度，伸展之部分未有損失，總共損失80度，
          大於一般人活動角度230度之1/3而小於1/2，故為運
          動失能。評估結果認為甲○○全人失能比例為24％至
          26％，顯然甲○○之症狀已在慢慢復原中，自以最新
          之鑑定較符現況，本院認以採後者鑑定，失能比例25
          ％較為適當。甲○○雖主張：依台大醫院鑑定意見認
          定甲○○檢查時之狀況符合新頒布之勞工失能給付標
          準中，失能等級（即舊法之殘廢等級）之第十等級等
          語。如依勞保殘廢等級與勞動力減損對照表，殘廢（
          即失能）第十等級等同勞動力減損46.14％（見97年5
          月2日民事準備書狀所附原證十四號反面）云云。惟
          查所謂各殘廢等級喪失或減少勞動能力比率表，其依
          據不詳，是否足以認定喪失勞動能力程度之依據，不
          疑義（最高法院86年台上字第3200號判決意旨參照）
          。本件甲○○既經台大醫院為鑑定，其失能比率為24
          ％至26％，甲○○仍以上開殘廢等級為辯，尚非可採
          ，併此敘明。
        (3)基上，甲○○以其能力在通常情形下可能取得之收入
          每月薪資為37,321元年薪計447,857元，計算勞動能
          力減損之損害部分，應為2,040,117元（447,857元×
          18.00000000（29年霍夫曼係數）×25％＝2,040,117
          元）。
      8.精神慰撫金部分：
        按不法侵害他人之身體、健康、名譽、自由、信用、隱
        私、貞操，或不法侵害其他人格法益而情節重大者，被
        害人雖非財產上之損害，亦得請求賠償相當之金額。民
        法第195條第1項定有明文。又按慰撫金之多寡，應斟酌
        雙方之身分、地位、資力與加害之程度及其他各種情形
        核定相當之數額，其金額是否相當，自應依實際加害情
        形與被害人所受之痛苦及雙方之身分、地位、經濟狀況
        等關係決定之。查甲○○係61年9月16日出生，於本件
        侵權行為發生時年34歲。大學畢業，車禍前原係任職於
        網路家庭國際資訊公司，從事客服人員業務，年收入約
        44萬餘元，名下除有一小客車外，無其他恆產，業據甲
        ○○陳明（見原法院卷第22頁，甲○○97年4月18日民
        事陳報狀），並有扣繳憑單及稅務電子閘門財產所得調
        件明細表1份分別附於原法院96年度交重附民字第23號
        卷第72頁及本院卷第9-11頁可憑。丁○○係55年4月3日
        出生，此有其年籍資料附於刑事卷可據，為本件侵權行
        為時年40歲。南港工業職業學校畢業，目前無工作，名
        下有房屋、土地等情，業據丁○○陳明（見原法院卷第
        25頁，97年4月22日陳報狀），亦有稅務電子閘門財產
        所得調件明細表一份附於原法院卷第12-14頁可憑。本
        院審酌上開兩造之年齡、教育程度、社會地位、資力等
        情形，並甲○○所受傷害情形匪輕等情，認甲○○請求
        非財產上損害賠償應以60萬元為適當，其請求再給付
        355,471元不應准許。
      9.基上，甲○○得請求丁○○賠償之金額為3,972,612元
        （計算式：264,242＋123,340＋310,500＋16,695＋617
        ,718＋2,040,117＋600,000＝3,972,612）再扣除已領
        取之強制汽車責任保險給付65萬元後其應給付之金額為
        3,322,612元（3,972,612－650,000＝3,322,612）。
    (二)本件車禍之發生，甲○○並無「與有過失」之情事：
      丁○○抗辯本件車禍之發生，甲○○有疏未注意車前狀況
      ，超速、闖紅燈、酒後駕車之與有過失，應減免其賠償責
      任等語，然查本件車禍經台北市車輛行車事故鑑定委員會
      96年3月29日北鑑審字第09630085400號函暨附件鑑定意見
      書，台北市政府交通局96年9月6日北市交五字第09634081
      300號函暨附件台北市車輛行車事故鑑定覆議委員會96年9
      月3日鑑定覆議意見書，（見台灣板橋地方法院檢察署96
      年偵字第1663號卷第21至24頁，及台灣板橋地方法院96年
      交易字第305號卷第226頁刑事判決）均認定甲○○無任何
      肇事因素。丁○○就其抗辯事項，並未舉證以實其說，自
      不足取。該部分之理由，與第一審判決相同，茲引用之。
      又丁○○另辯稱：甲○○於車禍發生後24日對警方供稱「
      當時行車方向號誌係綠燈尾」，…其當時已昏迷，不可能
      知道何時變成綠燈尾，其竟能說出「綠燈尾」顯然在車禍
      發生前號誌已有所變動即由綠變紅，甲○○未停車仍繼續
      行駛，才與丁○○相撞，甲○○就損害之發生「與有過失
      」云云，然查如係綠燈尾，仍屬綠燈，可繼續前進，丁○
      ○辯稱此時已由綠變紅，其並無法舉證以實其說，此部分
      辯解，亦不足採信。甲○○就本件車禍發生造成損害並無
      「與有過失」之情事，堪以認定。
六、綜上所述，甲○○基於侵權行為之法則，求為判命丁○○給
    付3,322,612元本息，洵屬正當，應予准許，原審判決命丁
    ○○給付2,578,952元本息，則丁○○應再給付甲○○743,6
    60元（計算式：3,322,612－2,578,952＝743,660）及自起
    訴狀繕本送達翌日即96年8月8日起至清償日止，按年息百分
    之五計算之利息。甲○○上訴論旨，指摘原判決關於上開74
    3,660元本息部分否准，尚有未洽，應予廢棄改判，本院認
    該部分難予維持，爰將該部分廢棄，改判如主文第2項所示
    。至於甲○○其餘上訴部分，則無理由，應予駁回該部分之
    上訴。另丁○○上訴論旨，指摘原判決對其不利部分，應予
    廢棄改判云云，為無理由，應予駁回其上訴。又原告主張之
    金額與其請求之金額不必一致，原告得主張其損害較多，而
    聲明僅為部分請求，法院在原告聲明範圍內為判決，即不生
    訴外裁判問題，併予指明。
七、本件事證已臻明確，兩造其餘之攻防方法，經審酌後，認與
    判決結果無影響，無庸逐一論述，併此敘明。
八、據上論結，本件甲○○上訴為一部有理由，一部無理由，丁
    ○○上訴為無理由，依民事訴訟法第449條第1項、第450條
    、第79條、第78條，判決如主文。
中    華    民    國    99    年    4     月    27    日
                  民事第15庭
                      審判長法  官  林恩山
                            法  官  黃國忠
                            法  官  郭松濤
正本係照原本作成。
甲○○不得上訴。
丁○○如不服本判決，應於收受送達後20日內向本院提出上訴書
狀，其未表明上訴理由者，應於提出上訴後20日內向本院補提理
由書狀（均須按他造當事人之人數附繕本）上訴時應提出委任律
師或具有律師資格之人之委任狀；委任有律師資格者，另應附具
律師資格證書及釋明委任人與受任人有民事訴訟法第466條之1第
1項但書或第2項（詳附註）所定關係之釋明文書影本。
中    華    民    國    99    年    4     月    28    日
                            書記官  方素珍

附註：
民事訴訟法第466條之1（第1項、第2項）：
對於第二審判決上訴，上訴人應委任律師為訴訟代理人。但上訴
人或其他法定代理人具有律師資格者，不在此限。
上訴人之配偶、三親等內之血親、二親等內之姻親，或上訴人為
法人、中央或地方機關時，其所屬專任人員具有律師資格並經法
院認為適當者，亦得為第三審訴訟代理人。

司法院資訊處製作；財團法人民間司法改革基金會備份。
